臺灣板橋地方法院交通事件裁定　　　　 96年度交聲字第753號
原處分機關　交通部公路總局臺北區監理所
異　議　人
即受處分人　甲○○
上列受處分人因違反道路交通管理處罰條例事件，對於交通部公
路總局臺北區監理所於九十六年五月一日所為之處分（原處分案
號：北監自裁字裁四０─Ｃ00000000號），聲明異議，
本院裁定如下：
    主  文
原處分撤銷。
甲○○汽車駕駛人，駕駛汽車不服從交通勤務警察之稽查，處罰
鍰新臺幣玖佰元，並記違規點數壹點。
    理  由
一、原處分意旨略以：異議人即受處分人甲○○於民國九十六年
    一月二十九日晚間八時五十五分許，駕駛車牌號碼五Ｔ─０
    七九一號自小客車，行經臺北縣中和市○○街四０二號前，
    因違反處罰條例之行為，拒絕停車接受稽查而逃逸，經臺北
    縣政府警察局中和分局南勢派出所警員逕行舉發。嗣經原處
    分機關於九十六年五月一日以北監自裁字裁四０─Ｃ000
    00000號違反道路交通管理事件裁決書，依道路交通管
    理處罰條例第六十條第一項、第六十三條第一項第一款規定
    及違反道路交通管理事件統一裁罰基準表裁處罰鍰新臺幣（
    下同）三千元，並記違規點數一點。
二、異議意旨略以：異議人於九十六年一月二十九日二十時五十
    五分許，駕駛車號五Ｔ─０七九一號自小客車行經臺北縣中
    和市○○街路段，由於道路施工，異議人之車子被迫行駛於
    慢車道，又被前方停於路邊的車輛擋住，故必須俟後方車輛
    全部通過後，才能夠駛入內車道前進。此時有員警敲打異議
    人車窗，要求異議人提出駕照，警告異議人於一分鐘內駛離
    現場，不然要開罰單，異議人就將警員手中之駕照取回並駕
    車駛離現場，並無拒絕停車接受稽查而逃逸，爰依法聲明異
    議，請求撤銷原處分等語。
三、按汽車駕駛人，駕駛汽車有不服從交通勤務警察或依法令執
    行交通指揮、稽查任務人員之指揮或稽查，處新臺幣九百元
    以上一千八百元以下罰鍰，道路交通管理處罰條例第六十條
    第二項第一款定有明文。再按汽車駕駛人有第六十條第二項
    第一款之情形者，記違規點數一點，道路交通管理處罰條例
    第六十三條第一項第一款規定甚明。
四、經查：本件違規事實業經證人即舉發警員董振能於本院審理
    時結證稱：「九十六年一月二十九日二十時五十五分，在中
    和市○○街四０二號前，我看到五Ｔ─０七九一號自小客車
    路旁停車導致後面車輛無法前進，施工地點是在該自小客車
    的左後方，景興街是兩線道，施工地點是在中間雙黃線的地
    方，我跟郭慶仁巡佐看到該部自小客車違規停車，當時該車
    前面沒有車子擋住其車道，而且該車的左側仍有空間可以供
    車輛行駛，我們駕車經過該車一百公尺後，發現該車仍然停
    留在原處，我們就迴轉到自小客車違規地點，巡佐下車敲該
    自小客車車窗，請駕駛出示證件，巡佐將駕照交給我，我準
    備要告發、異議人就直接把證件從我手上拿走，我就將違規
    車輛的車號、違規時間、地點紀錄下來，以逕行舉發的方式
    開單，我當時是舉發他違規停車及不服取締。」、「（當時
    請駕駛人拿出證件時，有無告知其違規事實及要開單舉發的
    事實？）我沒有聽到巡佐這樣跟異議人說，我自己也沒有這
    麼跟異議人說。我都沒有跟異議人交談到。」、「（在整個
    跟異議人接觸的過程中，郭慶仁巡佐跟異議人說了什麼？）
    郭慶仁敲車窗要駕駛人拿出駕行照，當時因為車流量很大。
    路旁有車子在行駛，聲音很吵雜，我只有聽到郭慶仁說駕行
    照、限你一分鐘離開這兩句話。時間很短，只有一分鐘。」
    等語甚詳（見本院卷第二十七頁以下）；且異議人於本院調
    查時亦陳稱：「... 我說自己沒有違規停車而且他也沒有說
    要開單，騙了我的證件，我跟他爭執後就直接從警員手上拿
    走證件離開，郭慶仁要我在舉發單上簽名，但我不要簽名，
    我就直接拿走警員手上的證件駕車離開。」等語，足見異議
    人之車輛原本即停放路旁，並已提出駕駛執照及行車執照供
    警員查驗，卻於警員尚未查驗完畢之際，即自行由警員手中
    取回自己之駕駛執照及行車執照，並駕車離開，其行為核屬
    不服從交通勤務警察稽查之情形。原處分機關以道路交通管
    理處罰條例第六十條第一項裁處異議人，惟該規定係以受處
    分人須有一違反處罰條例之行為為前提，且須經交通勤務警
    察制止而不聽制止或拒絕停車接受稽查而逃逸始該當，本件
    異議人並無拒絕停車接受稽查或經警員制止而不聽之情事，
    從而原處分機關依道路交通管理處罰條例第六十條第一項規
    定對異議人裁處罰鍰三千元，並記違規點數一點，其認事用
    法尚有未合。本件異議人執詞提出異議，雖非全有理由，惟
    原處分既有上開可議之處，自應由本院撤銷原處分，並依道
    路交通管理處罰條例第六十條第二項第一款規定諭知裁處罰
    鍰九百元，及依同條例第六十三條第一項第一款規定記違規
    點數一點。
五、據上論斷，應依道路交通案件處理辦法第二十條，裁定如主
    文。
中　　華　　民　　國　　96　　年　　11　　月　　30　　日
              　        交通法庭  法  官　張筱琪
以上正本證明與原本無異
如不服本裁定，應於送達後5日內敘明理由，向本院提出抗告狀
      　　　　　　　　　　　　    書記官　廖舜宜
中　　華　　民　　國　　96　　年　　11　　月　　30　　日
